臺灣高等法院刑事裁定
110年度毒抗字第804號
抗  告  人  
即  被  告  周萬基




上列抗告人即被告因毒品危害防制條例案件，不服臺灣基隆地方
法院中華民國110年2月22日裁定（109年度毒聲字第81號），提
起抗告，本院裁定如下：
    主  文
抗告駁回。                                              
    理  由
一、原裁定意旨略以：㈠抗告人即被告甲○○(下稱被告)基於施用
    第二級毒品甲基安非他命之犯意，於民國109年8月14日晚間
    11時許，在基隆市○○區○○街00巷0號4樓之8居處，以將甲基
    安非他命置入玻璃球內點火燒烤吸食其煙之方式，施用甲基
    安非他命1次等情，業據被告於警詢、偵訊時均坦承有施用
    第二級毒品甲基安非他命之事實，且經警採其尿液，送台灣
    檢驗科技股份有限公司台北濫用藥物實驗室檢驗，結果呈安
    非他命、甲基安非他命陽性反應，有該公司109年8月28日出
    具之濫用藥物檢驗報告、基隆市警察局第二分局偵辦毒品案
    件尿液檢體對照表(尿液檢體編號：000-0-000號)在卷可稽
    ，本案事證明確，堪認被告自白與事實相符，被告施用甲基
    安非他命之犯行，洵堪認定。㈡被告前因施用毒品案件，經
    送觀察、勒戒後，認無繼續施用毒品之傾向，於89年4月18
    日執行完畢釋放出所，並由臺灣基隆地方檢察署(下稱基隆
    地檢署)檢察官以89年度毒偵緝字第154號、89年度偵緝字第
    99號為不起訴處分確定，是被告本案所為施用第二級毒品犯
    行，距其最近1次因犯施用毒品罪經觀察、勒戒執行完畢釋
    放之日已逾3年；另被告雖曾經檢察官為附命完成戒癮治療
    之緩起訴處分，惟究非「觀察、勒戒或強制戒治」，且附命
    完成戒癮治療之緩起訴處分，亦因被告於緩起訴期間內另犯
    他案而遭撤銷，而未完成戒癮治療，有本院被告前案紀錄表
    、基隆地檢署109年度撤緩字第37號撤銷緩起訴處分書、刑
    案資料查註紀錄表附卷可稽，被告實際上未完成戒癮治療，
    自難等同曾受「觀察、勒戒或強制戒治」執行完畢視之，即
    應再令觀察、勒戒。從而，本件聲請人之聲請，為有理由，
    應予准許。爰依毒品危害防制條例第20條第3項、第1 項，
    觀察勒戒處分執行條例第3條第1項規定，裁定被告令入勒戒
    處所觀察勒戒，其期間不得逾2月等語。
二、抗告意旨略以：被告上述109年度撤緩字第37號案之施用第
    一級、第二級毒品罪，經判處有期徒刑1年，現已於法務部○
    ○○○○○○執行中，已經歷戒癮治療，且矯正教育已逾5月，實
    無再接受觀察勒戒之必要，請求裁處徒刑，被告可接續執行
    徒刑，請求撤銷原裁定云云。 
三、毒品危害防制條例第20條第3項雖於109年1月15日修正公布
    ，同年7月15日生效施行，其修法理由謂：施用毒品者具病
    患性犯人之特質，並參諸世界各國之醫療經驗及醫學界之共
    識，認如觀察勒戒或強制戒治執行完畢釋放後，3年後始再
    犯者，足見其有戒除毒癮之可能，宜再採以觀察勒戒方式戒
    除其身癮及以強制戒治方式戒除其心癮之措施等旨，爰修正
    第3項，將期限由原先之5年縮減為3年。又按，犯毒品危害
    防制條例第10條之罪者，檢察官應聲請法院裁定，或少年法
    院（地方法院少年法庭）應先裁定，令被告或少年入勒戒處
    所觀察、勒戒，其期間不得逾2月；依前項規定為觀察、勒
    戒或強制戒治執行完畢釋放後，3年後再犯第10條之罪者，
    適用前2項之規定，新修正之毒品危害防制條例第20條第1項
    、第3項定有明文。上開所謂「3年後再犯」，只要本次再犯
    (不論修正施行前、後）距最近1次觀察、勒戒或強制戒治執
    行完畢釋放，已逾3年者，即該當之，不因其間有無犯第10
    條之罪經起訴、判刑或執行而受影響，最高法院109年度台
    上字第3826號判決意旨參照。
四、經查：被告前於88年、89年間各因施用第二級毒品案件，先
    後各經臺灣基隆地方法院裁定觀察勒戒，均認無繼續施用毒
    品之傾向，於88年12月16日、89年4月18日執行完畢釋放，
    並經基隆地檢署檢察官以88年度毒偵字第792號及89年度毒
    偵緝字第154、99號為不起訴處分。被告又於108年3月2日晚
    間施用第一級毒品海洛因，及108年4月29日晚間，各別施用
    第一級毒品海洛因及第二級毒品甲基安非他命，經基隆地檢
    署108年度毒偵字第684號、第913號為附命戒癮治療之緩起
    訴處分，然被告於緩起訴處分期間內(108年8月5日至110年2
    月4日)之108年11月26日上午、下午，分別施用第二級毒品
    甲基安非他命、第一級毒品海洛因各1次，而經基隆地檢署
    於109年2月7日以108年度毒偵字第2050號提起公訴(經臺灣
    基隆地方法院109年度訴字第119號判決分判處以有期徒刑8
    月、4月，上訴後經本院109年度上訴字第2205號判決上訴駁
    回)，是上開附命戒癮治療之緩起訴處分，經基隆地檢署檢
    察官109年度撤緩字第37號予以撤銷，並以109年度撤緩毒偵
    字第80、81號提起公訴，經臺灣基隆地方法院109年度訴字
    第255號分別判處10月、8月、4月確定，上開案件經臺灣基
    隆地方法院109年度聲字第1059號裁定定執行刑有期徒刑1年
    8月確定，被告自109年10月1日起入監執行迄今，此有本院
    施用毒品案件紀錄表、本院在監在押全國紀錄表、前開起訴
    書、處分書及判決書等件在卷可查。觀諸上開附命戒癮治療
    之緩起訴處分，因被告實際上未完成戒癮治療，無從視為等
    同受觀察、勒戒或強制戒治執行完畢，是本件被告犯施用第
    二級毒品甲基安非他命之時間為109年8月14日晚間11時許，
    已在其最近一次觀察、勒戒執行完畢(89年4月18日)後之3年
    後，依照前揭說明，檢察官審酌被告本案施用毒品之犯罪情
    狀，依其調查結果，向原審法院聲請裁定觀察勒戒，即與修
    正後毒品危害防制條例第20條第3項、第1項之規定無違，而
    聲請觀察勒戒亦屬檢察官裁量權之適法行使，抗告意旨請求
    法院為實體判決云云，顯與前開法律規定及最高法院判決意
    旨有違，是被告請求撤銷原裁定，逕以科刑判決云云，即與
    法無據。
五、綜上所述，原審法院認檢察官之聲請核無不合，爰依毒品危
    害防制條例第20條第1項、第3項及觀察勒戒處分執行條例第
    3條第1項規定，裁定被告應送勒戒處所觀察勒戒，經核其認
    事用法並無不合，被告以前開情詞，指摘原裁定不當，為無
    理由，應予駁回。　　
六、據上論斷，依刑事訴訟法第412條，裁定如主文。
中　　華　　民　　國　　110 　年　　5 　　月　　11　　日
                  刑事第二十一庭審判長法　官  許宗和
                                      法　官  黃玉婷
                                      法　官  黃惠敏
以上正本證明與原本無異。
不得再抗告。
                                      書記官  吳錫欽
中　　華　　民　　國　　110 　年　　5 　　月　　13　　日